【裁判字號】    89,訴,932
【裁判日期】    900315
【裁判案由】    搶奪
【裁判全文】
臺灣板橋地方法院刑事判決                    八十九年度訴字第九三二號
    公  訴  人  臺灣板橋地方法院檢察署檢察官
    被      告  甲○○
    指定辯護人  本院
右列被告因搶奪案件，經檢察官提起公訴（八十九年度偵字第四００號），本院判決
如左：
    主    文
甲○○意圖為自己不法所有，而搶奪他人之動產，因防護贓物、脫免逮捕，而當場施
以強暴，處有期徒刑壹年拾月。
    事    實
一、甲○○於民國八十九年三月十七日因竊盜案件，經臺灣桃園地方法院判處有期徒
    刑六月，於同年四月七日確定，嗣於同年七月三十日執行完畢。其於八十八年十
    二月二十五日下午四時許，酒後尚未達心神喪失或精神耗弱之程度，在桃園縣龜
    山鄉○○路○段五一八號前，搭乘由丙○○駕駛之車號Ｄ七－八一七號營業小客
    車，行至臺北縣樹林市三興七巷五之五號前時，甲○○以車錶顯示之車資太貴為
    由，與丙○○發生爭執，因見丙○○上衣口袋內置有現金，甲○○竟意圖為自己
    不法之所有，趁丙○○不及防備之際，突然出手搶奪丙○○口袋內現金新臺幣（
    下同）八百元（百元面額八張），於搶奪過程中掉落一張於車內，得手後復為阻
    止丙○○以車內無線電呼叫器聯繫同行駕駛前來援助，為防護所搶得之現金，並
    免遭逮捕，遂再以強力奪取丙○○之無線電發話器。丙○○下車欲與之理論，甲
    ○○進而以暴力將丙○○壓制在地，適有其他路過車輛，甲○○乃行逃逸。經丙
    ○○報警於同日下午四時二十五分許，在桃園縣龜山鄉○○街五十二巷十四號前
    將甲○○逮捕，並自其前褲袋內查獲丙○○所有之現金七百元及無線電發話器一
    只。
二、案經丙○○訴由桃園縣警察局龜山分局移送臺灣板橋地方法院檢察署檢察官偵查
    起訴。
    理    由
一、訊據被告甲○○對其於前揭時地搭乘被害人丙○○營業小客車，及搶取被害人車
    內無線電發話器之事實固坦承不諱，惟矢口否認有何搶奪被害人現金之犯行，辯
    稱：伊搭乘丙○○計程車至事發地點時，見車表所顯示之車資與丙○○實際要收
    取之車資不符，嫌丙○○車資太貴，丙○○就打伊一巴掌，伊才反擊，當時伊頭
    部亦有受傷流血，伊未搶被害人之現金，員警在伊身上查扣之七百元係先前向老
    闆借五千元後剩下來的云云。
二、然查前揭事實，業經被害人丙○○於警訊時及偵審中指訴甚詳稱：被告當天在桃
    園縣龜山鄉○○路○段五一八號前攔伊計程車時，便堅持要坐在前座，上車後叫
    伊開始繞，至事發地點便以為何車資係七十元與伊爭吵拉扯，好像找伊麻煩，並
    突然動手強伊上衣口袋內現金八百元，其中掉一百元在車內，是後來在車內發現
    的，被告搶錢後伊拿車內無線電通話器要聯繫其他義交來援助，被告便將伊發話
    器扯壞搶下，並裝進口袋下車，伊亦下車與之理論，要索回現金及發話器，被告
    便將伊壓倒在地上，扯住伊衣領，使伊幾乎無法呼吸，伊之手腳因此受傷，此時
    適有一路過駕駛過來解圍，被告便從路邊小路跑掉，伊遂開車至迴龍派出所報警
    ，員警搭伊車沿路去找，後來在桃園縣龜山鄉○○街五十二巷十四號前將甲○○
    逮捕，並在其口袋內找到一千七百元及伊之發話器，現金其中一千元是被告的。
    被告與伊拉扯時，伊並未反抗，伊年紀已大，就讓被告搶，事後再報案，被告當
    時有酒味，說話很大聲，有點語無倫次，看得出來有喝過酒，走路還算正常，並
    用三字經罵伊，叫伊不要動等語（見偵查卷第九頁背面至第十頁、第二十九頁背
    面、至第三十頁、本院八十九年七月二十日訊問筆錄），並有被害人簽立之贓物
    認領保管單一紙附卷可稽。被害人遭被告強壓過程中致受有右臂挫傷、左手掌及
    雙膝擦傷等傷害，復有輔人醫院、長庚紀念醫院分別於八十八年十二月二十五日
    出具之診斷證明書各一紙在卷足憑。而被告於警訊時及偵查中亦自承有與被害人
    拉扯，搶被害人發話器，及用拳頭毆打被害人之事實（見偵查卷第六頁、第三十
    頁、第二十一頁背面）。
三、次查證人員警乙○○於偵審中結證稱：本案係被害人前來報案被搶，伊請被害人
    載伊前往事發地點，由被害人指認在附近找到被告，伊請被告交出身上之物，其
    中便有被害人之財物，當時被告有喝過酒，不過能講話回答，還以髒話罵被害人
    ，走路還算穩定，講話很大聲，頭腦還算清楚等語（見偵查卷第四十頁背面、本
    院八十九年七月六日訊問筆錄）。被告於本院訊問時亦自承當日有喝酒，但未喝
    醉等語（見本院八十九年八月三十一日訊問筆錄）。雖被告經警逮捕後於當日下
    午五時五十三分所作酒精測試，其吐氣之酒精含量每公升為零點六九毫克(0.69
    mg/l)，有偵查卷附測試表可參，然被告對案發經過既能記憶辯解，是其行為時
    之精神狀態應尚未達心神喪失或精神耗弱之程度。
四、再查被告為警逮捕時，身上持有被害人之無線電發話器，被告於警訊及偵查中亦
    自承該發話器係其自被害人車內強取而來（見偵查卷第六頁、第二十一頁背面）
    。又系爭七百元係在被告所穿長褲之前口袋內查獲，而被告本身所有之一千元卻
    係置於其所穿長褲之後口袋皮夾內之事實，為被告所不否認（見偵查卷第六頁、
    第二十一頁背面），並經員警乙○○證述屬實（見本院八十九年九月二十一日訊
    問筆錄）。被告為警查獲時，其本身原有現金一千元係在皮夾內且置於後褲袋內
    ，反觀系爭七百元現金卻置於前褲袋內，自該七百元放置之位置以觀，顯然有異
    於被告本身所有現金之放置習慣，是被告前開所辯七百元係借來的云云，應係事
    後圖卸之詞，不足採信，本件事證明確，被告犯行堪予認定。
五、查被告趁被害人丙○○不及防備之際，以強力奪取被害人所有之現金八百元，於
    強取之際掉落一百元，實際取得七百元，核其所為已該當刑法第三百二十五條第
    一項之普通搶奪罪，其於搶奪過程中雖掉落一百元，就該一百元部分係屬未遂，
    但七百元部分既已得手，自不影響其既遂犯行。又其見被害人欲以無線電通話器
    聯繫同業求援，為防護所搶得之金錢，並阻止有人前來援助被害人使其遭逮捕，
    乃復以強力奪取被害人所有之無線電發話器，核其所為已進而該當於刑法第三百
    二十九條因搶奪為防護贓物、脫免逮捕而當場施以強暴之準強盜罪。公訴意旨認
    被告僅涉犯普通搶奪罪嫌，認強取發話器部分欠缺不法所有之意圖，不構成搶奪
    罪云云，然置準強盜罪部分不論，尚有未當，起訴法條既有未洽，本院自應予以
    變更。末查被告雖因一時貪念致犯刑典，惟其犯罪所得之利益並非重大，惡性亦
    尚未及於無可寬貸之程度，本院審酌其犯罪之情狀，認縱使科以法定最低度刑，
    似仍嫌過重，本案既有情輕法重之情形，爰依刑法第五十九條規定，酌減其刑。
    爰審酌被告因一時誤念行搶，危害他人財產及身體安全，其犯罪之動機、目的、
    手段、所生危害、及犯罪後之態度等一切情狀，量處如主文所示之刑，以示懲儆
    。
據上論斷，應依刑事訴訟法第二百九十九條第一項前段、第三百條，刑法第三百二十
九條、第三百二十八條第一項、第五十九條，判決如主文。
本案經檢察官賴惠慈到庭執行職務
中      華      民      國       九  十    年    三    月    十  五     日
                                       臺灣板橋地方法院刑事第四庭
                   法    官    談      虎
附錄法條：
刑法第三百二十八條
  意圖為自己或第三人不法之所有，以強暴、脅迫、藥劑、催眠術或他法至使不能抗
  拒，而取他人之物或使其交付者，為強盜罪，處三年以上、十年下有期徒刑。
  以前項方法得財產上不法之利益或使第三人得之者，亦同。
刑法第三百二十九條
  強盜或搶奪，因防護贓物、脫免逮捕或湮滅罪證，而當場施以強暴、脅迫者，以強
  盜論。
右正本證明與原本無異。
如不服本判決，應於判決送達後十日內向本院提出上訴狀 (應附繕本) ，上訴於
臺灣高等法院。
                                           書 記 官    陳  君  偉
中      華      民      國       九  十    年    三    月    二十三     日


司法院資訊處製作；財團法人民間司法改革基金會備份。
